【裁判字號】    91,簡上,161
【裁判日期】    921031
【裁判案由】    損害賠償
【裁判全文】
臺灣臺中地方法院民事判決  九十一年度簡上字第一六一號
    上  訴  人  甲○○
    訴訟代理人  乙○○
    被  上訴人  仁友汽車客運股份有限公司
                        設台中.
    法定代理人  戊○○  住同右.
    訴訟代理人  丙○○  住同右.
    被  上訴人  丁○○  住台中.
右當事人間請求損害賠償事件，上訴人對於民國九十一年三月十八日本院臺中簡易庭
九十年度中簡字第七五０號第一審判決提起上訴，本院於民國九十二年十月十七日言
詞辯論終結，判決如左：
    主      文
原判決關於駁回上訴人後開第二項之訴部分，及該部分假執行之聲請，並訴訟費用之
裁判廢棄。
被上訴人應連帶給付上訴人新台幣壹拾參萬肆仟玖佰肆拾元及自民國九十年二月三日
起至清償日止，按年息百分之五計算之利息。
其餘上訴駁回。
第一審及第二審訴訟費用由被上訴人連帶負擔十分之三，餘由上訴人負擔。
    事      實
甲、上訴人方面：
一、聲明：
（一）原判決廢棄。
（二）被上訴人應連帶給付上訴人新台幣（下同）肆拾伍萬柒仟伍佰貳拾肆元，及自
      起訴狀繕本送達被上訴人之翌日起至清償日止，按年利率百分之五計算之利息
      。
二、陳述：除與原判決記載相同者，茲引用之外，補稱：
（一）本件被上訴人丁○○於民國八十九年九月二十四日上午十點許駕駛被上訴人仁
      友汽車客運股份有限公司（以下簡稱仁友公司）所有公車撞昏上訴人，並將上
      訴人整個左腳捲入左前輪胎造成腳跟粉碎性骨折，當時上訴人是一個人從澄清
      醫院出來，沿著光復路由東往西向在澄清醫院同一邊的騎樓行走，走到三民路
      口時，因是綠燈又沒車輛就快步過馬路，不料走到第二個車道快到中線的位置
      ，即遭被上訴人丁○○駕車撞到，被上訴人丁○○於發生事故後未即報警處理
      保留現場，亦未將上訴人送醫急救而自行離去，經路人舉發，於同日下午一時
      五十分，由受理報案員警到被上訴人丁○○所屬被上訴人仁有公司了解案情，
      故上訴人於原審所提車輛肇事案件登記簿，其所載事故發生、肇事者、被害人
      及時間等事項，均依法定程序經受理員警向當事人雙方查詢始製作，被上訴人
      丁○○於言詞辯論庭上亦自認受理警員曾到被上訴人仁友公司查問，當時被上
      訴人丁○○並未否認系爭事故非由其駕駛車輛所致，亦未提出與車速有關之行
      車紀錄卡，足證被上訴人所稱警方係依據上訴人單方陳述所為之記載，顯不實
      在。另被上訴人丁○○於調解程序及言詞辯論程序亦自認其肇事後下車救護時
      ，發現上訴人左側腳踝有裂開，並以鞋子模型之後跟裂開相比擬，此具體指明
      肇事受傷情形，從時地之緊密性與接續性綜合判斷，足證上訴人受傷係由被上
      訴人丁○○駕駛車輛所致。又上訴人於原審審理時陳稱：「我要過馬路時，沒
      有注意到有無車子過來．．．」等語，係指上訴人行近光復路口之際眼見綠燈
      ，又無往三民路方向之車輛行進，即快步穿越斑馬線時，不料被上訴人丁○○
      駕車為超過上訴人面前加速衝向上訴人，致發生事故，如此才發生被上訴人車
      子已逾斑馬線，上訴人躺在斑馬線上的情形。本件被上訴人丁○○既違反道路
      交通安全規則第一百零三條，汽車行近行人穿越到前，應減速慢行，遇有行人
      穿越前，無論有無交通警察指揮或號制指示，均應暫停讓行人先行通過，造成
      上訴人腳受傷，且被上訴人丁○○未盡相當注意防止損害發生（被上訴人丁○
      ○於調解委員會及第一審均曾陳述：「上訴人碰撞於駕駛座左前側，而肇事車
      輛已逾斑馬線，上訴人躺臥在斑馬線上」，足認上訴人通過十字路口時，未注
      意左側通行的路人，致生上訴人損害之結果，被上訴人就此危險事故發生不得
      主張免責），故依法應對上訴人負損害賠償責任。
（二）被上訴人丁○○所述及證人薛永棟證詞前後不一且相矛盾，實不足採：
  １、被上訴人丁○○辯稱上訴人受傷係自己撞到車子左側車身，然於庭上供述之撞
      擊點前後不一，證人所為證詞亦無法證明上訴人係自己撞被上訴人車子左側車
      身。
  ２、證人於九十年一月中出席台中市中區調解委員會第二次調解時陳稱：伊並未看
      到被上訴人丁○○，通過時為綠燈，僅看到肇事後之結果，上訴人由路人某女
      扶起救助，被上訴人的車子在現場等語，而被上訴人丁○○竟稱：伊與一名男
      子將上訴人扶起到轎車送醫急救等語，證人所見聞是否當日發生之事故，或證
      人是否在場實有疑問，故證人於庭上的陳述並非實在，不足採為判決基礎。
  ３、證人於原審供述證稱：「我在仁友客運車後面，仁友的車已過紅綠燈，是到我
      車子時，變紅燈，他過去時是綠燈，我是紅燈，我等時，看小姐已倒在那裡」
      、「原告（即上訴人）闖紅燈，後來司機有下來看，當時仁友的車停的方向，
      已過斑馬線，我看到時已過光復路」等語，而被上訴人丁○○於原審竟稱：「
      下車時，自己車子方向的綠燈還停留約三十六秒鐘」，經上訴人到現場數次測
      量被上訴人自肇事、下車及經綠燈停留三十六秒鐘與黃燈之停留總計至少約四
      十三秒左右，按時間推算，跟隨其後之證人依一般時速，可得確定與被上訴人
      間必相距甚遠，但證人確供稱到達停車線上已轉換為紅燈，在等紅燈時看到上
      訴人已倒在那裡，後來司機有下來看，與被上訴人丁○○供述綠燈停留時間顯
      不相符合。若果如證人所言被上訴人丁○○已過斑馬線及光復路，則其必屬超
      速駕駛且未即剎車，對危險之發生未盡相當之注意。
  ４、被上訴人丁○○於原審稱其與上訴人碰撞點在司機座左前側，則何以跟隨在後
      的證人未發現碰撞一事，卻知悉上訴人闖紅燈一事，據此可知證人於原審所證
      述內容顯非實在。
（三）原審判決適用法規顯有不當與錯誤：
  １、本件符合民法第一百九十一條之二非軌道動力車輛之侵權行為規定，惟原判決
      理由中竟以民法第一百八十四條第一項前段規定，責令上訴人需就被上訴人之
      故意或過失不法侵害上訴人之權利負舉證責任，其適用法規顯有不當與錯誤。
  ２、澄清醫院函載上訴人當日凌晨因誤食藥物以致頭暈、全身無力及情緒不穩，曾
      至澄清醫院就診，同日上午十時二十分離開醫院，係在醫師專業判斷下許上訴
      人出院，表示上訴人意識正常，在無任何證據證明發生事故時上訴人處於情緒
      不穩及注意力不集中之狀況，原判決逕行認定上訴人應自負過失責任，顯有違
      誤。且由澄清醫院至三民路與光復路交叉口，路程約五分鐘左右，其時間與肇
      事發生時間相符，絕無被上訴人所稱再有其他意外事故致被上訴人嚴重粉碎性
      骨折。又上訴人往三民路住家途中前進，行近光復路與三民路交叉口之際眼見
      綠燈，又無往三民路方向之車輛行進，當踏進斑馬線時，由於被上訴人丁○○
      駕車欲加速超過光復路，加上光復路為單一車道，間距較短，反應不及以致發
      生交通事故，並非被上訴人所指情緒不穩、闖紅燈而自行碰撞車輛所致。
（四）被上訴人仁友公司於庭上提出行車紀錄卡不足證明被上訴人丁○○對於防損害
      已盡相當注意，且行車紀錄卡應該配合現場圖、煞車痕跡、撞擊點等相關事證
      ，才能綜合研判，被上訴人在事隔二年後才提出來，是否正確判讀有問題：被
      上訴人肇事後未保留現場完整性，致交通事故主要證據如剎車痕跡、撞擊點及
      現場情形均滅失，今被上訴人所提行車紀錄卡並非證明其無過失之主要證據，
      且被上訴人本於庭上均供稱該行車紀錄卡經六個月已銷毀，故其所提之行車紀
      錄卡，是否為肇事當日該班次車子上之行車紀錄卡，顯有疑問，為判斷物證資
      料內容真實性，應以確實為當日之行車紀錄卡為前提，否則不得據以為對上訴
      人不利之證據。又肇事地點是三民路單向四線道，上訴人由其行走方向已經走
      過第二車道，在第三車道時被被上訴人丁○○的車子撞擊，因為肇事地點在上
      訴人行走的斑馬線上，肇事車輛是否在斑馬線前有減速慢行，顯有疑問，而且
      行車紀錄卡因為肇事後肇事車輛又有駕駛及停車載客，是否可判別當時情形，
      也值得存疑。
（五）原告就本案侵權行為請求損害賠償，總計四十五萬七千五百二十四元，茲分述
      如下：
  １、醫療、復健及植肉整形自付額：合計十萬四千九百零六元。
  ２、看護費用：合計一十四萬三千元。
  ３、增加生活上需要之必要支出費用：合計九千六百一十八元。
  ４、慰撫金部分：二十萬元。
（六）醫療費用已扣除健保部分，復健醫療及植肉的費用單據在第一審辯論終結時整
      理在醫療費用部分，看護費用即便是由親人來看護也與請人來看護並無差異，
      支出的補品等用品，係為協助上訴人皮膚恢復，依上訴人受傷的情形而言，應
      該是有必要。
（七）上訴人是大學畢業，在電信局擔任政風人員，薪資每月在三、四萬，目前有領
      有殘障手冊，名下沒有不動產也沒有車輛。
三、證據：除援用原審立證方法外，並補提出澄清醫院九十年澄敬字第四三三號函、
    車輛肇事案件登記簿、台中醫院診斷證明書、現場圖為證。
乙、被上訴人方面：
  壹、被上訴人仁友公司：
    一、聲明：上訴駁回。
    二、陳述：除與原判決記載相同者，茲引用之外，補稱：
    （一）上訴人無法舉證證明被上訴人丁○○有於駕駛車輛中加損害於上訴人之情
          事，自不得請求被上訴人賠償損害。上訴人依民法第一百九十一條之二規
          定請求被上訴人丁○○賠償損害時，自須就其主張被上訴人丁○○有在使
          用汽車中加損害於上訴人之事實，負舉證之責。
    （二）上訴人在第一審提出之「車輛肇事案件登記簿」，其所載之事故發生時間
          為八十九年九月二十四日上午十時二十五分，而警察局受理報案時間卻為
          同日下午一時五十分，處理摘要欄則記載為沒有現場，足見該登記簿僅是
          警方依據上訴人單方陳述所為之記載，並非警員受理報案親自到場處理所
          製作，不足作為被上訴人丁○○駕車有碰撞上訴人之證明。上訴人在第一
          審提出之「診斷證明書」充其量亦僅能證明上訴人有於當日受傷之情事，
          惟仍無法證明該傷害係遭被上訴人丁○○駕車碰撞所造成，依上訴人當初
          所提之照片，被上訴人認為上訴人所受的傷是撕裂傷並非被上訴人的車輛
          所造成，而卷存的照片已經過手術縫合的照片，並不是當初所看到的照片
          。是上訴人迄今仍無法舉證證明被上訴人丁○○有駕車碰撞上訴人，致上
          訴人受傷一事，依法自應為上訴人不利之認定，原審判決並無不合。
    （三）上訴人於本件車禍發生當日凌晨零時三十分，曾因誤食藥物、頭暈、全身
          無力及情緒不穩至澄清醫院就診，同日上午十時二十分離開醫院急診室，
          離開時意識正常，但情緒欠平和，此有澄清醫院函件可稽。上訴人當日離
          開醫院時既有情緒不穩定之情形，則其極有可能於當日上午十時二十分離
          開醫院急診室至同日上午十時二十五分間，在其行經途中發生與其他人、
          物、車碰撞之情形或其他意外事故，其後適被上訴人丁○○之車駛至而發
          現上訴人倒在路上，始下車救護，是上訴人腳部之傷是否係遭被上訴人詹
          春風駕車碰撞所致，實有疑問。且證人薛永棟於原審言詞辯論程序中證稱
          ：「我在仁友客運車後面，仁友的車已經過紅綠燈，是到我車子時，變紅
          燈，他過去時是綠燈，我是紅燈」、「原告（即上訴人）闖紅燈，後來司
          機有下來看，當時仁友停的方向，已過斑馬線，我看時車已過光復路」，
          足見被上訴人丁○○駕車已遵守交通號誌之指示，上訴人則係闖越道路並
          闖紅燈始生事故，退步言，縱認上訴人腳部之傷害，係被上訴人丁○○駕
          車碰撞所造成，則被上訴人丁○○已遵守交通號誌之指示，復無從預見情
          緒不穩定之上訴人竟闖越道路並闖紅燈而自行碰撞車輛（疑為上訴人進行
          自殺之動作），則被上訴人丁○○對於防止損害發生，既已盡相當注意，
          依民法第一百九十一條之二規定，自不負損害賠償之責。
    （四）行車紀錄卡因被上訴人公司搬遷後來才找到的，上面有當時科長的註記，
          紀錄卡上也有每日車輛出勤紀錄，並非造假。
    （五）「醫療費用」應扣除健保支付部分，診斷書費亦不能列入計算，另其中發
          票四千一百六十元費用，否認其為必要性支出。「看護費用」部份不爭執
          。對於「增加生活上需要之必要支出費用」之行動不便的支出部分，其中
          四腳拐及拐杖費用一千三百元不爭執，而對於住院期問必須用品的支出部
          份，否認有必要性，上訴人應舉證證明。「精神慰撫金部分」請求過高。
          目前被上訴人丁○○遭被上訴人公司停職，其學歷應該是小學程度，被上
          訴人仁友公司目前亦在負債中，有向交通銀行借款壹仟多萬元，及向一般
          私人借款玖仟萬元。
    三、證據：提出行車紀錄卡為證。並聲請將行車紀錄卡送請判讀。
  貳、被上訴人丁○○：未於言詞辯論期日到場，亦未提出準備書狀作何聲明或陳述
      。
丙、本院依職權調取上訴人及被上訴人丁○○之財產歸戶資料。
    理    由
甲、程序方面：
    本件被上訴人丁○○未於言詞辯論期日到場，核無民事訴訟法第三百八十六條各
    款所列情形，爰依上訴人之聲請，由其一造辯論而為判決。
乙、得心證之理由：
一、本件上訴人主張：被上訴人丁○○為被上訴人仁友公司之司機，於八十九年九月
    二十四日上午十時許，駕駛車牌號碼Ｆ０─五六七號營業大客車，從台中市○○
    路往民權路方向行駛，途經光復路與三民路交叉路口，適上訴人依交通號誌穿越
    斑馬線時，竟疏於注意未減速慢行，讓行人優先通行，撞及上訴人左側腳踝，致
    上訴人倒地昏厥不起，為路人緊急送醫，經醫師診斷為跟腱斷裂及腳踝軟組織缺
    損，被上訴人丁○○係從事業務之人，未盡特別注意義務防止交通事故之發生，
    且事後意圖逃避責任而擅離肇事現場，依民法第一百九十一條之二、第一百八十
    八條第一項，被告仁友公司應連帶負損害賠償責任，上訴人因此次車禍支出醫療
    費十萬四千九百零六元、看護費十四萬三千元、增加生活上之支出購買枴枝等必
    要費用支出九千六百一十八元，並請求精神上之慰撫金二十萬元，爰提起本訴請
    求被上訴人應連帶給付上訴人上述金額，及自訴狀繕本送達之翌日起至清償日止
    ，按年利率百分之五計付之利息等情。被上訴人丁○○於原審時否認駕車碰撞上
    訴人致其受傷之事實，並以：伊駕駛ＦＯ─五六七號營業大客車，沿三民路往民
    權路方向行駛，行經三民路與光復路口，係依綠燈之號誌隨著前車行駛，且車頭
    已過斑馬線，並無闖紅燈之情事，是上訴人闖紅燈突然衝出來，自己撞到車子左
    側車身，事故發生後，伊將上訴人抱至不知其本人或友人所駕駛之自用車上，上
    訴人等即駕車離去，並無上訴人所指肇事逃逸之事等語置辯。被上訴人仁友公司
    則以：被上訴人丁○○否認有駕車撞及上訴人左側腳踝之情事，是本件上訴人所
    受之傷害是否確為被上訴人丁○○駕車所造成，尚有疑義，苟上訴人無法證明其
    傷害係被上訴人丁○○所造成，則被上訴人仁友公司自無須負連帶損害賠償責任
    ，退步而言，上訴人請求賠償之金額，醫療費用部分應扣除健保支付部分，診斷
    書費亦不能列入計算，另其中發票四千一百六十元費用，否認其為必要性支出；
    看護費用部份不爭執；對於增加生活上需要之必要支出費用部分，其中行動不便
    的支出部分，四角拐及拐杖費用一千三百元不爭執，惟對於住院期問必需用品的
    支出部份，否認有必要性，上訴人應舉證證明；精神慰撫金部分請求過高等語置
    辯。
二、查上訴人主張：被上訴人丁○○為被上訴人仁友公司之營業大客車司機，於八十
    九年九月二十四日上午十時許，駕駛車牌號碼Ｆ０─五六七號營業大客車，從台
    中市○○路往民權路方向行駛，途經光復路與三民路交叉路口，適上訴人穿越斑
    馬線時，撞及上訴人左側腳踝，致上訴人受有跟腱斷裂及腳踝軟組織缺損之傷害
    等情，業據上訴人於原審提出台中市警察局第一分局大誠分駐所受理車輛肇事案
    件登記簿及診斷證明書等為證，被上訴人丁○○亦不否認其車輛與上訴人之左腳
    有碰撞之事實，故上訴人此部分之主張應屬可信。
三、次查上訴人復主張：上訴人丁○○駕駛前揭車輛行經前開路口時，疏於注意未減
    速慢行，讓上訴人優先通行，以致肇事，應負過失傷害責任云云，此為被上訴人
    所否認，經查：
（一）被上訴人辯稱被上訴人丁○○未闖越紅燈及碰撞上訴人，是上訴人來撞被上訴
      人丁○○之車輛乙節，已據證人薛永棟於原審到庭結證稱：「我在仁友客運車
      後面，仁友的車已經過紅綠燈，是到我車子時，變紅燈，他過去時是綠燈，我
      是紅燈，我等時，看小姐已倒在那裡」、「原告（即上訴人）衝紅燈，後來司
      機有下來看，當時仁友的車停的方向，已過斑馬線，我看時車已過光復路」等
      語，核與被上訴人丁○○所述事故發生之情節相符，而與上訴人主張其係綠燈
      通行，被上訴人丁○○闖越紅燈之情不符，證人薛永棟與兩造均無親誼及利害
      關係，當無偏頗被上訴人之理，其所為證述應值採信，被上訴人此部分之抗辯
      應堪採信。另參酌上訴人於原審法院審理時亦自陳：「我要過馬路時，沒有注
      意到有無車子過來」等語，而上訴人於肇事當日凌晨零時三十分，曾因誤食藥
      物，頭暈、全身無力及情緒不穩定至澄清醫院就診，同日十時二十分離開該院
      急診，離開時意識正常但情緒欠平和等情，亦有澄清醫院九十年六月十四日澄
      敬字第四三三號函在卷可憑，上訴人離開醫院後，旋於同日十時二十五分發生
      本件事故，當時上訴人顯然有情緒不穩定及注意力不集中之狀況，是故本件事
      故發生時，上訴人未注意車輛及遵守號誌闖越紅燈通行，致碰撞原告之車輛而
      受傷，按行人穿越道時應依號誌之指示前進，道路交通安全規則第一百三十四
      條第三款定有明文，上訴人未遵守上述規定致發生本件事故，應有過失。
（二）雖上訴人於本件肇事有過失，已見前述，惟按汽車行近行人穿越到前，應減速
      慢行，遇有行人穿越前，無論有無交通警察指揮或號制指示，均應暫停讓行人
      先行通過，道路交通安全規則第一百零三條定有明文。本件被上訴人丁○○既
      於原審陳稱伊駕車係綠燈直行等語，自非屬靜止再行起步之車速較慢之情形，
      上訴人係步行在斑馬線上穿越路口至第二車道時肇事，而上訴人之步行速度自
      較被上訴人丁○○之車速為慢，二者欲在肇事地點碰撞，則被上訴人丁○○駕
      車穿越路口之斑馬線前應可注意上訴人之行止，其駕車行近行人穿越到前，既
      未應減速慢行，其遇有上訴人穿越斑馬線時，無論有無交通警察指揮或號制指
      示，均應暫停讓上訴人先行通過，被上訴人丁○○疏未注意此交通規則之規定
      ，以致肇事，自有過失責任，亦甚明顯，雖上訴人與有過失，惟據此亦難卸免
      被上訴人丁○○之過失責任。
（三）至於行車紀錄卡雖經本院送請樺崎實業有限公司判讀在案，惟據其覆函稱：「
      該份行車紀錄紙是ＴＣＯ１３型，沒有經過車測中心認證，已經淘汰十幾年，
      其記錄準確性不知」等情，有該公司函件在卷可憑，是依該行車紀錄卡自不足
      以資為被上訴人有利之認定。
四、被上訴人丁○○對於本件事故既有過失責任，而被上訴人仁友公司為其僱用人，
    則被上訴人仁友公司依民法第一百八十八條第一項自應負連帶侵權賠償責任。按
    汽車、機車或其他非依軌道行駛之動力車輛，在使用中加損害於他人者，駕駛人
    應賠償因此所生之損害；不法侵害他人之身體或健康者，對於被害人因此喪失或
    減少勞動能力或增加生活上之需要時，應負損害賠償責任；又不法侵害他人之身
    體、健康、名譽、自由、信用、隱私、貞操、或不法侵害其他人格法益而情節重
    大者，被害人雖非財產上之損害，亦得請求賠償相當之金額，民法第一百九十一
    條之二第一項前段、第一百九十三條第一項及第一百九十五條第一項前段分別定
    有明文。茲就原告請求被告連帶賠償之金額審究如下：
（一）醫療、復健及植肉整形自付額部分：
      原告主張此部分費用之支出合計十萬四千九百零六元等情，業據其提出澄清醫
      院、台中醫院及林森醫院（其中收據編號Ｃ３７係黃共壁重建整形外科診所開
      具）等收據三份為證，被上訴人仁友公司辯稱：此部分之費用應扣除健保給付
      及診斷書費部分等語，經查，上訴人此部分之醫療費用均屬扣除健保給付以外
      之自付額部分，又診斷書費核非屬治療上之支付，不應准許，應予扣除，故前
      開醫療費用支出之單據，診斷書費計有：其中澄清醫院部分，收據編號Ａ０１
      ：二百六十元、Ａ０２：一百六十元、Ａ０６：二百六十元、Ａ１４：一百三
      十元；其中台中醫院部分，收據編號Ｂ０８：八十元、Ｂ０９：八十元、Ｂ１
      ５：八十元、Ｂ３８：二百四十元，均應予以扣除。至於收據編號Ｂ０８：四
      千一百六十元，被上訴人仁友公司抗辯該收據物品名稱不明，且非屬必要，應
      予扣除等語，雖上訴人主張此係購買枴杖扶手之用，惟查，該收據編號Ｂ０８
      所記載之品名不明，日期係九十年四月十七日，而上訴人於八十九年十一月二
      十日即已支出四腳枴、枴杖各八百元、五百元（詳如後述），此枴杖扶手並非
      屬消耗材，故上訴人主張其於九十年四月十七日因購買枴杖扶手之用而支出四
      千一百六十元乙節，尚非必要，故應予剔除。故本件扣除上開應剔除之費用（
      即診斷書費：260+160+260+130+80+80+80+240=1290 ，收據編號Ｂ０８：四千
      一百六十元，合計五千四百五十元）後，上訴人得請求九萬九千四百五十六元
      。（000000-0000=99456）
（二）看護費用：
      上訴人主張其住院期間行動不便，一日以二千二百元計算，雖屬家屬看護，仍
      得請求看護費用合計一十四萬三千元等情，業據其提出診斷證明書三紙為證，
      被上訴人仁友公司對此並不爭執，本院認上訴人住院期間，腳部受傷，行動不
      便，確有僱請專人看護之必要，而核其所請費用，亦與目前一般看護工資相當
      ，則其請求被告賠償此部分之費用一十四萬三千元，應予准許。
（三）增加生活上需要之必要支出費用：
      上訴人主張此部分費用包括：(1)行動不便而支出必需用品費用：助行器（四腳
      枴）八百元、枴杖五百元；(2)住院期間購買必需用品費用：八千三百一十八元
      ，合計九千六百一十八元等情，業據其提出收據一份為證，被上訴人仁友公司
      對於上述(1)費用不爭執，本院亦認此部分之費用核屬必要，應予准許。至於上
      述(2)之費用部分，被上訴人仁友公司抗辯非屬必要之支出，本院認此部分之費
      用，其中八十九年十月五日支出雞精費用二千元、八十九年十二月十八日支出
      醫療用品一組二百七十五元並未記載細目名稱，均難認係必要費用之支出，應
      予剔除，其餘部分為棉棒、紗布、生理鹽水．．．等為處理傷口所必需用品，
      自屬必要費用，應予准許。故上訴人得請求此部分費用合計七千三百四十三元
      。（0000-0000-000=7343）
（四）慰撫金部分：上訴人主張其因本院車禍受有跟腱斷裂及腳踝軟組織缺損之傷害
      ，行動不便，身心自受極大痛苦，爰請求慰撫金二十萬元等情。經查，上訴上
      訴人是大學畢業，在電信局擔任政風人員，薪資每月在三、四萬，目前有領有
      殘障手冊，名下沒有不動產也沒有車輛（參看上訴人財產歸戶資料）；被上訴
      人丁○○遭被上訴人仁友公司停職，其學歷是小學程度，有投資一筆（參看被
      上訴人丁○○財產歸戶資料）；被上訴人仁友公司目前亦在負債中，有向交通
      銀行借款壹仟多萬，及向一般私人借款玖仟萬等情，業據上訴人及被上訴人仁
      友公司分別陳明在卷，本院斟酌實際情況及兩造之身分、地位、經濟狀況、上
      訴人所受精神痛苦等一切情況，認上訴人精神損害賠償部分請求二十萬元，尚
      屬適當，應予准許。
五、綜上所述，上訴人得請求被上訴人連帶給付四十四萬九千七百九十九元（99456+
    143000+7343+200000=449799 ），惟按損害之發生或擴大，被害人與有過失者，
    法院得減輕賠償金額，或免除之，民法第二百十七條第一項定有明文。本件上訴
    人亦有未注意車輛及遵守號誌闖越紅燈通行，致碰撞原告之車輛而受傷之過失情
    節，已見前述，爰審酌本件肇事情節，依肇事路口燈號顯示，路權係非屬上訴人
    之一方，故上訴人應負較重之過失責任，依兩造過失程度，上訴人應負十分之七
    、被上訴人丁○○應負十分之三過失責任，爰減輕被上訴人連帶賠償之金額十分
    之七，即被上訴人應連帶賠償上訴人十三萬四千九百四十元（元以下四捨五入）
    。從而，上訴人依民法第一百九十一條之二第一項前段、第一百九十三條第一項
    及第一百九十五條第一項規定請求被上訴人連帶給付十三萬四千九百四十元及自
    起訴狀繕本送達翌日即九十年二月三日起至清償日止，按年息百分之五計算之利
    息為有理由，應予准許。逾此部份之請求，為無理由，應予駁回，其敗訴部分假
    執行之聲請，失所附麗，應併予駁回。原審就上開上訴人請求應准許部分駁回上
    訴人之訴及假執行之聲請，自有未洽。上訴意旨就此部分指摘原判決不當，求予
    廢棄改判，為有理由，爰由本院予以廢棄改判如主文第二項所示。至於上訴人之
    請求不應准許部分，原判決為上訴人敗訴之判決，並駁回假執行之聲請，經核於
    法並無不合，上訴意旨求予廢棄改判，為無理由，應駁回其上訴。
據上論結，本件上訴為一部有理由，一部無理由，依民事訴訟法第四百三十六條之一
第三項、第四百五十條、第四百四十九條第一項、第七十九條、第八十五條第二項、
第四百六十三條、第三百八十五條第一項前段，判決如主文。
中      華      民      國    九十二    年      十    月      三十一    日
                              臺灣臺中地方法院民事第三庭
~B審判長法官  張瑞蘭
~B法      官  林宗成
~B法      官  張國華
右為正本係照原本作成。
本判決不得上訴。
中      華      民      國    九十二    年      十    月      三十一    日
~B法院書記官


司法院資訊處製作；財團法人民間司法改革基金會備份。
